【裁判字號】    92,易,1806
【裁判日期】    921126
【裁判案由】    違反著作權法
【裁判全文】
臺灣臺北地方法院刑事判決                        九十二年度易字第一八０六號
    公  訴  人  臺灣臺北地方法院檢察署檢察官
    被      告  甲○○  男  三.
                乙○○  男  三.
右列被告因違反著作權法案件，經檢察官聲請簡易判決處刑（九十一年度偵字第一七
一九一號），本院改依通常程序審理，判決如左：
    主    文
甲○○意圖營利而以重製於光碟之方法侵害他人之著作財產權，處有期徒刑伍月，如
易科罰金，以佰元折算壹日。含「法老王－樂透彩分析組合投注工具」電腦程式之
光碟仟片均沒收。
乙○○無罪。
    事    實
一、甲○○係設於臺北市○○○路○段九六號五樓之一之知城數位科技股份有限公司
    （下稱知城公司）行銷部經理，民國九十一年三月間，由甲○○代表知城公司出
    面與乙○○約定由知城公司出版乙○○所撰「樂透中獎不求人」一書，並議定該
    書出版時將隨書搭售含「法老王－樂透彩分析組合投注工具」電腦程式之光碟以
    為行銷手法，而由知城公司負責取得以營利目的重製及散布該電腦程式著作之授
    權；詎甲○○明知「法老王－樂透彩分析組合投注工具」係嘉揚資訊有限公司（
    下稱嘉揚公司）依法享有著作財產權之電腦程式著作，嘉揚資訊公司雖將該電腦
    程式放置在其網站上供不特定人免費下載試用，惟並未授權下載者得任意重製、
    散布及傳送該電腦程式，竟自嘉揚公司網站下載上開電腦程式著作後，意圖營利
    ，未得嘉揚公司之同意或授權，於不詳時間利用不知情之壓片商重製上開電腦程
    式於光碟共三千片，而以重製於光碟之方法侵害嘉揚公司之著作財產權；復意圖
    營利，將該等光碟隨「樂透中獎不求人」一書交付不知情之各大書局販售散布，
    侵害嘉揚公司之著作財產權。嗣嘉揚公司發覺上情訴請法務部調查局航業海員調
    查處處理後，該調查處於九十一年六月二十五日十時許持搜索票至知城公司搜索
    ，而扣得含上開電腦程式之光碟一張。
二、案經嘉揚公司訴由法務部調查局航業海員調查處移送臺灣臺北地方法院檢察署檢
    察官偵查後聲請簡易判決處刑，本院改依通常程序審理。
    理    由
壹、有罪部分：
一、右揭事實，業據被告甲○○坦承不諱，核與告訴人嘉揚公司之指訴情節相符，復
    有「樂透中獎不求人」書籍一本及隨書販售之光碟片一片、該光碟片軟體授權列
    印畫面四張在卷可佐，事證明確，被告甲○○之犯行堪以認定。
二、被告甲○○行為後，著作權法第九十一條、第九十三條規定，已於九十二年七月
    九日修正公布，七月十一日生效。修正前第九十一條第二項規定：「意圖銷售或
    出租而擅自以重製之方法侵害他人之著作財產權者，處六個月以上五年以下有期
    徒刑，得併科新臺幣三十萬元以下罰金。」修正後第九十一第一項、第三項規定
    ：「意圖營利而以重製之方法侵害他人之著作財產權者，處五年以下有期徒刑、
    拘役，或併科新臺幣二十萬元以上二百萬元以下罰金。」、「以重製於光碟之方
    法犯第一項之罪者，處五年以下有期徒刑、拘役，或併科新臺幣五十萬元以上五
    百萬元以下罰金。」又修正前第九十三條第三款規定之「以明知為侵害著作權之
    物，意圖營利而交付之方式，侵害他人之著作權」罪，其法定本刑為「二年以下
    有期徒刑，得併科新臺幣十萬元以下罰金。」修正後第九十一條之一第一項、第
    三項規定：「意圖營利而以移轉所有權之方法散布著作原件或其重製物而侵害他
    人之著作財產權者，處三年以下有期徒刑、拘役、或科或併科新臺幣七十五萬元
    以下罰金。」、「犯第一項之罪，其重製物為光碟者，處三年以下有期徒刑、拘
    役，或併科新臺幣一百五十萬元以下罰金。」綜合整體比較新舊法結果，以新法
    較有利於被告甲○○，依刑法第二條第一項前段，應全部適用修正後之新法；是
    核被告甲○○所為，係犯修正後著作權法第九十一條第三項之意圖營利而以重製
    於光碟之方法侵害他人之著作財產權罪，及修正後著作權法第九十一條之一第三
    項之意圖營利而以移轉所有權之方法散布著作重製物光碟而侵害他人之著作財產
    權罪。公訴人於起訴書雖記載被告甲○○所犯罪名為修正前著作權法第九十一條
    第一項，惟被告甲○○重製告訴人之電腦程式著作於增加販售書籍附加價值而製
    作之光碟中，乃利用該著作銷售圖利，所犯罪名應為修正前著作權法第九十一條
    第二項，再經前述新舊法比較後，而應論以修正後著作權法第九十一條第三項之
    罪，公訴人亦於本院九十二年十一月十二日審判時當庭更正被告甲○○所犯罪名
    為修正後著作權法第九十一條第三項，附此敘明。又公訴人雖未引用修正前著作
    權法第九十三條第三款或修正後著作權法第九十一條之一第三項之法條，惟於事
    實欄已明確記載被告甲○○意圖營利而以移轉所有權之方法散布著作重製物光碟
    而侵害他人之著作財產權之事實，本院自應加以裁判。被告甲○○利用不知情之
    壓片商非法重製前揭電腦程式著作於光碟，係間接正犯。其所犯上開二罪之間，
    有方法結果之牽連關係，依刑法第五十五條之規定，應從較重之修正後著作權法
    第九十一條第三項之罪處斷。爰審酌被告甲○○剽竊他人辛勤之精神活動成果，
    惟素行尚佳，有臺灣高等法院被告全國前案紀錄表附卷可稽，應係一思失慮致罹
    刑章，事後坦承犯行，態度良好，但未與告訴人達成民事和解等一切情狀，量處
    如主文所示之刑，並諭知易科罰金之折算標準。被告甲○○、共同被告乙○○、
    證人陳伯晟均在調查局中供稱：「樂透中獎不求人」一書初版印三千本等語，是
    隨書販售之重製有告訴人上開電腦程式著作之光碟三千片（含扣案之光碟一片在
    內），不問屬於犯人與否，爰依修正後著作權法第九十八條但書宣告沒收。
貳、無罪部分：
一、公訴意旨略以：被告乙○○係「樂透中獎不求人」一書之作者，明知「法老王－
    樂透彩分析組合投注工具」係嘉揚公司依法享有著作財產權之電腦程式著作，竟
    與被告甲○○共同基於販售營利之概括犯意，於不詳時間，未經著作財產權人嘉
    揚公司之同意或授權，將上開電腦程式著作重製在光碟內並隨「樂透中獎不求人
    」一書搭售，因認被告乙○○亦共同涉犯修正後著作權法第九十一條第三項之意
    圖營利而以重製於光碟之方法侵害他人之著作財產權罪。
二、按犯罪事實應依證據認定之，無證據不得認定犯罪事實；不能證明被告犯罪者，
    應諭知無罪之判決，刑事訴訟法第一百五十四條第二項、第三百零一條第一項分
    別定有明文。次按共同被告所為不利於己之陳述，必須顯無瑕疵可指，而就其他
    方面調查又與事實相符，始足採為他被告論罪之依據，最高法院四十六年台上字
    第四一九號判例可資參照。
三、訊據被告乙○○固坦承為「樂透中獎不求人」一書之作者，並知悉知城公司將隨
    書販售重製有告訴人上開電腦程式著作之光碟以為行銷手段，惟堅詞否認有何違
    反著作權法之犯行，辯稱：當初伊將所寫之「樂透中獎不求人」一書交由知城公
    司出版、發行，甲○○曾提及要隨書附贈書中介紹之電腦軟體，伊表示須由知城
    公司負責取得授權，但伊並不知道最後實際上未獲得嘉揚公司之授權等語。經查
    ，公訴人所以認被告乙○○有前述違反著作權法之犯行，無非以被告甲○○於調
    查局所為：書籍出版前，伊與乙○○已談妥會以隨書附贈該軟體光碟之方式販售
    ，當時伊曾問乙○○出書前有無先取得軟體廠商授權或同意，乙○○表示其會向
    嘉揚公司申請，同時拜託伊也向嘉揚公司申請授權或同意等語之供述為其主要論
    據，但被告甲○○於本院審理時則供陳：出書之前乙○○曾要求伊要向嘉揚公司
    取得授權，伊答應由伊負責聯絡，乙○○並不知伊最後並未獲取嘉揚公司之授權
    等語（本院九十二年十一月十二日審判筆錄參照），且有經被告甲○○確認其真
    正之電子郵件一封在卷可為佐憑，該封電子郵件內容顯示，被告乙○○於九十一
    年三月十九日上午十一時二十一分寄發電子郵件予被告甲○○提醒其記得與嘉揚
    公司聯絡授權事宜，被告甲○○則於同日下午一時三十三分以電子郵件覆稱其會
    和嘉揚公司聯絡。又知城公司為上開書籍之出版人，如欲隨書搭售前述電腦軟體
    光碟，因知城公司方為重製該電腦程式著作之主體，約定由知城公司方面之人員
    而非書籍作者去洽談授權事宜，衡情亦符事理。綜上所述，被告乙○○前開所辯
    ，尚屬可採，共同被告甲○○在調查局中不利被告乙○○之供述，並無其他佐證
    足認與事實相符，要難遽採為被告乙○○論罪之依據，從而，本件不能證明被告
    乙○○犯罪，依法自應為無罪判決之諭知。
據上論斷，應依刑事訴訟法第四百五十二條、第二百九十九條第一項前段、第三百零
一條第一項，修正後著作權法第九十一條第三項、第九十一條之一第三項、第九十八
條但書，刑法第十一條前段、第二條第一項前段、第五十五條、第四十一條第一項前
段，罰金罰鍰提高標準條例第二條，判決如主文。
本案經檢察官楊朝森到庭執行職務
中      華      民      國    九十二    年     十一     月    二十六    日
                                      臺灣臺北地方法院刑事第三庭
                                          審判長法    官  余 學 淵
                                                法    官  蔡 如 琪
                                                法    官  歐陽漢菁
右正本證明與原本無異。
如不服本判決，應於判決送達後十日內，向本院提出上訴狀。
                                                書 記 官  沈 芳 君
中      華      民      國    九十二    年     十一     月    二十七    日
附錄本案論罪科刑法條全文
著作權法第九十一條
意圖營利而以重製之方法侵害他人之著作財產權者，處五年以下有期徒刑、拘役，或
併科新臺幣二十萬元以上二百萬元以下罰金。
非意圖營利而以重製之方法侵害他人之著作財產權，重製份數超過五份，或其侵害總
額按查獲時獲得合法著作重製物市價計算，超過新臺幣三萬元者，處三年以下有期徒
刑、拘役，或科或併科新臺幣七十五萬元以下罰金。
以重製於光碟之方法犯第一項之罪者，處五年以下有期徒刑、拘役，或併科新臺幣五
十萬元以上五百萬元以下罰金。
著作權法第九十一條之一
意圖營利而以移轉所有權之方法散布著作原件或其重製物而侵害他人之著作財產權者
，處三年以下有期徒刑、拘役，或科或併科新臺幣七十五萬元以下罰金。
非意圖營利而以移轉所有權之方法散布著作原件或其重製物，或意圖散布而公開陳列
或持有而侵害他人之著作財產權者，散布份數超過五份，或其侵害總額按查獲時獲得
合法著作重製物市價計算，超過新臺幣三萬元者，處二年以下有期徒刑、拘役，或科
或併科新臺幣五十萬元以下罰金。
犯第一項之罪，其重製物為光碟者，處三年以下有期徒刑、拘役，或併科新臺幣一百
五十萬元以下罰金。
犯前項之罪，經供出其物品來源，因而破獲者，得減輕其刑。


司法院資訊處製作；財團法人民間司法改革基金會備份。
